【裁判字號】    97,交聲,301
【裁判日期】    970508
【裁判案由】    交管條例聲異
【裁判全文】
臺灣板橋地方法院交通事件裁定         97年度交聲字第301號
原處分機關  交通部公路總局臺北區監理所板橋監理站
異  議  人
即受處分人  甲○○
上列受處分人因違反道路交通管理處罰條例案件，對於交通部公
路總局臺北區監理所板橋監理站於民國97年1 月16日所為之裁決
處分（原處分案號：板監裁字裁41-CO0000000號），聲明異議，
本院裁定如下：
        主  文
異議駁回。
        理  由
一、異議人關於本件交通違規案件，固已於民國（下同）96年11
    月21日即繳納罰鍰結案，而其遲至97年1 月31日始向原處分
    機關提出本件聲明異議狀，似與違反道路交通管理事件統一
    裁罰基準及處理細則（下稱處理細則）第58條第2 項：「經
    依裁罰標準執行並繳納罰鍰結案後逾20日，不得再提出異議
    」之規定相違；然查，異議人於96年11月21日繳納罰鍰後，
    旋於同日即填具交通違規案件陳述書，向原處分機關提出「
    申訴」，此有該陳述書影本1 件，及其上所蓋用之原處分機
    關現場收件章戳1 枚附於同上卷宗內足憑，顯見異議人於繳
    納罰鍰後20日內，已向原處分機關為不服之表示。按諸現行
    交通違規案件之實務作業流程，倘行為人已繳清罰鍰結案者
    ，均不會開立裁決書，仍須俟行為人提出申訴後，始由管轄
    之監理機關依照一般受理申訴之流程進行查證等程序後，再
    行開立裁決書送達行為人；在此情形下，行為人於繳納罰鍰
    結案時，既未收受裁決書，尚無從知悉「聲明異議」之法定
    程式及受理異議機關為何，實不應苛求其必依法定之「聲明
    異議」方式、程序為異議，始屬合法，而應從寬解釋前揭處
    理細則第58條第2 項之規定，認行為人於繳納罰鍰結案後20
    日內，已向原處分機關為不服之表示者（形式、名目不拘）
    ，均認已於法定期間內「提出異議」，以符憲法保障人民訴
    訟權之本旨。從而，本件異議人於繳納罰鍰後20日內，既已
    向原處分機關為不服之表示，揆諸前揭說明，其聲明異議自
    屬合法，尚無違反前開處理細則第58條第2 項之問題，合先
    敘明。
二、異議意旨略以：異議人即受處分人甲○○於96年11月12日下
    午2 時5 分許，騎乘車號F99-858 號重型機車，行經臺北縣
    板橋市○○路○ 段與新站路口時，因有「紅燈左轉（自文化
    路1 段左轉新站路）」之違規行為，為警當場攔停掣單舉發
    。惟文化路1 段南下道與新站路口係一丁字路口，如果不是
    文化路紅燈，哪裡有新站路綠燈；機車係行駛慢車道上，如
    不等文化路路口南下北上紅燈，如何行駛新站路的綠燈，倘
    如執法者所言，紅燈左轉不發生車禍才怪，為此不服，爰依
    法聲明異議，請求撤銷原處分云云。
三、按汽車駕駛人，行經有燈光號誌管制之交岔路口闖紅燈者，
    處新臺幣1,800元以上5,400元以下罰鍰，道路交通管理處罰
    條例第53條第1 項定有明文；至該項所稱闖紅燈，係指車輛
    面對圓形紅燈時，仍逕予穿越路口至銜接路段，不論左轉、
    直行或迴轉，均屬闖紅燈之行為。又，汽車駕駛人違反本條
    例第53條規定者，除依原條款處罰鍰外，並予記違規點數3
    點之處分，同條例第63條第1 項第3 款亦定有明文。
四、經查：異議人甲○○於96年11月12日下午2 時5 分許，騎乘
    車號F99-858 號重型機車，行經臺北縣板橋市○○路○ 段與
    新站路口時，因有「紅燈左轉（自文化路1 段左轉新站路口
    ）」之違規行為，而為警當場攔停掣單舉發等情，除經證人
    即舉發員警林庭璿到庭結證外，並有臺北縣政府警察局北縣
    警交字第CO0000000 號舉發違反道路交通管理事件通知單影
    本、臺北市政府警察局文山第二分局96年12月24日北市警文
    二分交字第09632934900 號書函（按：舉發警員林庭璿已借
    調至臺北市政府警察局文山第二分局）各1 紙在卷可稽。雖
    異議人並不否認有於前揭時、地騎乘重型機車行經舉發地點
    ，惟否認有何闖紅燈（即紅燈左轉）之違規行為，並以前揭
    情詞置辯。然查，本件證人即舉發員警林庭璿到庭結證稱：
    違規人他當時是從文化路一段南下車道要轉新站路的方向，
    當時文化路一段南下車道已經紅燈，而異議人卻違規左轉新
    站路是綠燈；當時文化路一段南下車道已經紅燈，如果異議
    人要左轉新站路須等左轉新站路獨立出來的號誌顯示時才能
    左轉；該路段並沒有限制機車不能在專用左轉號誌燈時左轉
    ，該路段並沒有限制兩段式左轉，也沒有待轉停車格，該路
    段左轉並沒有限制快車道或慢車道；伊並不認識異議人甲○
    ○、與甲○○之前也沒有仇怨等語（詳見本院97年3 月6 日
    訊問筆錄），並有證人庭呈道路交通事故現場圖1 紙及現場
    照片4 幀在卷可稽；參以證人所言可知，異議人係於文化路
    一段南下車道之號誌為紅燈時，違規紅燈左轉（闖紅燈）至
    當時號誌為綠燈之新站路無訛。另按燈光號誌之違反，其所
    需之舉證狀態稍縱即逝，除設有感應照相之路口外，事後無
    法還原現場狀態，職是，舉發當時現場之值勤員警自屬交通
    事件之重要證人。本院審酌一般員警之專業訓練而言，對於
    該等職務上事項之觀察程度自遠較一般人更為敏銳，其誤判
    之可能性極低；復參酌員警執行公務時，本身即受有行政懲
    處責任之監督，其到庭具結作證，更係以刑事責任擔保其證
    言之真實性，本件舉發員警既已到庭證述如上，且與異議人
    素不相識，彼此間亦無任何嫌隙，當不至甘冒涉犯偽證罪之
    風險，蓄意構陷異議人。因之，異議人既未就執勤員警之舉
    發有誤提出相關證據以供調查，本院經查亦無任何證據足資
    證明員警有何捏造事實違法取締之情事，則執勤員警本其維
    護交通秩序、安全職責所為之舉發，自應受到合法、正確之
    推定。綜上所述，本件異議人空言否認前開違規事實，無非
    事後卸責之詞，不足採信，本件事證明確，異議人於前揭時
    、地騎乘上開重型機車，行經有燈光號誌管制之交岔路口闖
    紅燈（紅燈左轉）之違規行為，堪以認定。是以，原處分機
    關據以援引前揭規定，裁處罰鍰新臺幣1800元，並記違規點
    數3 點，於法並無何違誤。本件異議為無理由，應予駁回。
據上論斷，應依道路交通案件處理辦法第19條，裁定如主文。
中    華    民    國    97    年    5     月    8     日
                  交通法庭    法  官  潘  長  生
以上正本證明與原本無異。
如不服本裁定，得自收受送達之日起5 日內向本院提出抗告狀。
                              書記官  彭  麗  紅
中    華    民    國    97    年    5     月    8     日


司法院資訊處製作；財團法人民間司法改革基金會備份。
